【裁判字號】    97,易,60
【裁判日期】    970326
【裁判案由】    竊盜
【裁判全文】
臺灣雲林地方法院刑事判決                97年度易字第60號
公  訴  人  臺灣雲林地方法院檢察署檢察官
被      告  甲○○
            乙○○
上列被告等因竊盜案件，經檢察官提起公訴（96年度偵字第5775
號），本院判決如下：
    主  文
甲○○共同竊盜，累犯，處有期徒刑壹年。
乙○○共同竊盜，處有期徒刑拾月。
    事  實
一、甲○○前因違背安全駕駛、竊盜及詐欺等案件，分別經法院
    判處有期徒刑3 月、2 月、2 月確定，經定應執行為有期徒
    刑6 月，於民國95年8 月26日縮刑期滿執行完畢。仍不知悔
    改，復與乙○○共同基於意圖為自己不法所有之犯意聯絡，
    於96年11月4 日下午5 時40分時許，由乙○○騎乘車牌號碼
    TCA-840 號機車搭載甲○○，前往雲林縣斗六市○○里○○
    路88號前，以由甲○○徒手搬運，乙○○在旁把風之方式，
    共同竊取該處雲林縣斗六市公所管理之水溝蓋鐵板1 塊（長
    125 公分、寬70公分、厚0.8 公分、重48公斤），得手後，
    甲○○欲將該鐵板搬上機車之際，為巡邏員警據報前往現場
    查獲。
二、案經雲林縣警察局斗六分局報告臺灣雲林地方法院檢察署檢
    察官偵查起訴。
    理  由
一、證據能力部分：
    (一)按被告以外之人於審判外之陳述，雖不符前4 條之規定，
      而經當事人於審判程序同意作為證據，法院審酌該言詞陳
      述或書面陳述作成時之情況，認為適當者，亦得為證據。
      當事人或辯護人於法院調查證據時，知有第159 條第1 項
      不得為證據之情形，而未於言詞辯論終結前聲明異議者，
      視為有前項之同意，刑事訴訟法第159 條之5 定有明文。
      本件於進行準備程序時，被告甲○○、乙○○對於吳江壽
      之警詢筆錄均表示不爭執其證據能力，而於言詞辯論終結
      前亦未聲明異議，揆諸上開規定，應認被告已同意吳江壽
      之警詢筆錄作為證據，本院審酌吳江壽之警詢筆錄係於日
      間所製作，並於製作完成交其親閱內容，經其確認無訛後
      始簽名等情，足認上開警詢筆錄確係本於證人之陳述內容
      所製作，證據取得過程並無瑕疵，與本案待證事實間具有
      關聯性，以之為本案證據尚無不當，得作為證據使用。
    (二)次按被告以外之人於偵查中向檢察官所為之陳述，除顯有
      不可信之情況者外，得為證據，刑事訴訟法第159 條之1
      第2 項亦有明文。證人丙○○於檢察官偵查中具結後所為
      之陳述，因檢察官原則上均能遵守法律規定，不致違法取
      供，且其於偵查中向檢察官所為之陳述，又無顯不可信之
      情況，揆諸前開規定，證人丙○○於偵查中向檢察官所為
      業已具結之陳述，自得作為證據使用。
二、訊據被告甲○○、乙○○固坦承有於上開時間，騎乘機車前
    往雲林縣斗六市○○里○○路88號前，為警查獲被告甲○○
    持有該處水溝蓋鐵板1 塊之事實，惟均矢口否認有何竊盜犯
    行，被告甲○○辯稱：當時是我叔叔叫我去買麵，乙○○騎
    車載我，後來我新臺幣（下同）50元掉了，我叫乙○○停車
    ，我去撿50元云云；被告乙○○辯稱：當天我叔叔叫甲○○
    去買麵，騎到一半他說他錢掉了，甲○○找錢的時候，我身
    體不舒服，趴在機車睡覺云云。經查：
    (一)被告甲○○、乙○○所為上開竊盜犯行，業據證人即當時
      前往現場之雲林縣警察局斗六分局警員丙○○於偵查中證
      稱：我當天到現場時，甲○○站在水溝邊將鐵板豎立者，
      鐵板拿在身前，乙○○坐在機車上，他們看到我們到時就
      把鐵板丟掉，甲○○騎車要離開，騎了約1 、2 公尺，甲○○說他們是要撿50元，我們有去找，但沒有找到（偵卷
      第101-104 頁）。於本院審理時證稱：96年11月4 日因為
      有人報案說有人在偷水溝蓋，我們那時候剛好有勤務就過
      去，到現場的時候，乙○○是坐在機車上，甲○○豎起水
      溝蓋，手扶著這樣，他看到我們的巡邏車就要走，後來甲○○把水溝蓋放下，準備騎機車走，然後副所長就把他攔
      下，甲○○看到我們嚇一跳，馬上把鐵板放下，要騎乙○○的車，乙○○距離甲○○約3 公尺左右，我沒有注意到
      乙○○有沒有在休息睡覺，我衝到那裡他們就發現我們了
      ，當天我們有在水溝裡面找，但是沒有發現錢，他拿的鐵
      板這塊旁邊的鐵板之前已經被偷走，另1 邊的水溝蓋鐵板
      沒有被拿走，如果要撿錢，不用把水溝蓋拆起來，因為旁
      邊都沒有蓋了，我有看到甲○○兩手扶著鐵板，看到的時
      候，甲○○就已經把鐵板立著，在水溝的外側一點，甲○○當時站的方向是面對我們過來的方向，是面對馬路的方
      向，該處水溝蓋鐵板邊是齊的，中間沒有縫隙，我們到的
      時候，甲○○有發動車子要騎走，機車有發動前進一點等
      語（本院卷第36-40 頁），證人丙○○與被告2 人間並無
      怨隙，應無設詞攀誣，或是虛構事實陷害被告之理，其所
      為上開證詞應堪採信。
    (二)被告甲○○、乙○○雖辯稱：當時是錢掉了要撿錢云云，
      被告甲○○並供稱：我叔叔給我1 個50元的銅板，我放在
      香菸盒外面的膜裡面，把香菸放在外套口袋內，後來香菸
      掉了，找到香菸後，50元不見了，我在那附近找到香菸（
      被告甲○○於警卷第21頁上方照片標示其在2 塊水溝蓋鐵
      板中間找到香菸盒），在旁邊找不到50元云云。惟依卷附
      現場照片及證人丙○○前揭證言可知，該處水溝蓋鐵板邊
      是齊的，沒有縫隙，因此，若50元硬幣置於香菸盒外殼膜
      內，連同香菸盒一起掉落，硬幣不至於會掉到水溝內，被
      告甲○○實無必要為了撿錢而搬動水溝蓋鐵板。且事後警
      員在該處水溝內並沒有發現50元硬幣。況觀警卷第21頁下
      方照片可知，被告甲○○已將水溝蓋鐵板搬離原來位置，
      證人丙○○亦稱：到現場的時候，甲○○已經把鐵板立著
      ，在水溝的外側一點，甲○○當時站的方向是面對我們過
      來的方向等語，足認被告甲○○係在竊取該塊鐵板，而非
      為了撿錢，否則其僅需面對水溝方向將鐵板搬開，在該處
      找錢即可，何必大費周章將鐵板搬離原來位置，且持鐵板
      「轉身」面對馬路？再被告甲○○見警方到場時，有神情
      慌張，欲騎乘機車逃逸之情形，則其若非行竊，又何必拋
      下鐵板匆忙逃逸？足認被告甲○○所辯上情，為犯後卸責
      之詞，並無足採，被告甲○○以徒手搬運而竊取水溝蓋鐵
      板之事實，應堪認定。
    (三)而被告乙○○於偵查中供稱：我看到甲○○搬水溝蓋，人
      站起來拿著水溝蓋，要搬到旁邊去（偵卷第10頁）；於本
      院審理時供稱：機車停放位置距離甲○○撿錢的地方沒有
      多遠，大概5 步的距離等語（本院卷第44頁），證人丙○○證稱：當時被告乙○○是在機車上，距離甲○○約3 公
      尺左右等語，若被告乙○○不知甲○○行竊鐵板一事，何
      以見被告甲○○下車搬鐵板，且已持鐵板轉身面向馬路時
      ，均無任何表示，況其自始至終均於機車上等候，並在場
      目睹被告甲○○整個行為過程，對於被告甲○○下手竊取
      水溝蓋鐵板一情自難諉為不知。又被告甲○○所竊取之鐵
      板長125 公分、寬70公分、厚0.8 公分、重48公斤等情，
      有證人吳江壽之警詢筆錄及其所出具之贓物認領保管單1
      紙在卷足憑，依該鐵板之外觀及重量，該鐵板自需以車輛
      裝載始利於搬離現場，再參酌被告甲○○已將該鐵板搬離
      原所在位置，為警查獲時，被告甲○○兩手扶著鐵板，並
      已轉身面向馬路，足認被告甲○○欲將該鐵板搬上機車，
      而被告乙○○除騎乘機車搭載被告甲○○前往上開地點外
      ，於被告甲○○竊取水溝蓋鐵板時始終在旁等候，堪認其
      兼有為被告甲○○把風之意，被告甲○○、乙○○2 人就
      上開竊盜犯行，有犯意聯絡及行為分擔甚明，被告乙○○
      辯稱其當時趴在機車睡覺云云，不足採信。又被告2 人所
      竊取之水溝蓋鐵板雖尚未搬離現場，但該鐵板既已由被告
      甲○○搬離原所在位置，並兩手持該鐵板，足認該鐵板已
      移入其實力支配之下，已屬於竊盜既遂，本件事證明確，
      被告2 人竊盜犯行堪以認定，應依法論科。
三、核被告甲○○、乙○○所為，均係犯刑法第320 條第1 項之
    竊盜罪。被告甲○○與乙○○就上開犯行，有犯意之聯絡及
    行為之分擔，為共同正犯。被告甲○○有如事實欄所載之前
    案科刑及執行紀錄，有卷附臺灣高等法院被告前案紀錄表可
    按，其受有期徒刑之執行完畢，5 年以內故意再犯有期徒刑
    以上之罪，為累犯，應依刑法第47條第1 項之規定，加重其
    刑。爰審酌被告甲○○、乙○○2 人均正值年輕，不思循正
    途謀取財物，竟下手行竊公共設施水溝蓋鐵板，犯後均矢口
    否認犯行、飾詞狡辯，及其等竊盜之手段、所得財物價值、
    智識程度、工作等一切情狀，分別量處如主文所示之刑。扣
    案之扳手1 支，並非違禁物，被告2 人均否認為其所有之物
    ，且無其他證據可認該扳手確屬被告所有供本案犯罪所用之
    物，爰不予宣告沒收。
據上論斷，應依刑事訴訟法第273 條之1 第1 項、第299 條第1
項前段，刑法第28條、第320 條第1 項、第47條第1 項，刑法施
行法第1 條之1 第1 項、第2 項前段，判決如主文。
本案經檢察官丁○○到庭執行職務。
中    華    民    國    97    年    3     月    26    日
                  刑事第二庭    法  官  王  素  珍
以上正本證明與原本無異。
如不服本判決，應於判決收受後10日內，向本院提出上訴狀（須
附繕本）。
                                書記官  吳  伊  婷
中    華    民    國    97    年    3     月    26    日
附錄本案論罪科刑法條：
中華民國刑法第320條第1項
（普通竊盜罪、竊佔罪）
意圖為自己或第三人不法之所有，而竊取他人之動產者，為竊盜
罪，處5 年以下有期徒刑、拘役或5 百元以下罰金。
意圖為自己或第三人不法之利益，而竊佔他人之不動產者，依前
項之規定處斷。
前二項之未遂犯罰之。


司法院資訊處製作；財團法人民間司法改革基金會備份。
